臺灣高等法院臺南分院刑事裁定　　　　 100年度聲再字第16號
聲　請　人　黃水道
上列再審聲請人因竊佔案件，對於本院87年度上易字第1190號中
華民國87年8月11日確定判決（原審臺灣嘉義地方法院87年度易
字第422號判決、偵查案號臺灣嘉義地方法院檢察署86年度偵字
第6166號）聲請再審，本院裁定如下：
    主  文
再審之聲請駁回。
    理  由
一、聲請意旨略稱：
(一)原確定判決以聲請人竊佔嘉義縣六腳鄉○○○段六斗小段
    666-1地號土地21.18平方公尺，而判處聲請人有期徒刑6 月
    確定。惟原判決就下列足生影響於判決之重要證據漏未審酌
    ：
  (1)聲請人所有位於嘉義縣六腳鄉○○○段六斗小段638、639地
    號於民國69年興建農民住宅，嗣於79年聲請興建民營加油站
    ，依法加油站應座落於聲請人所有之上地，聲請人依規定程
    序提出聲請，且於民國70年9月1日經嘉義縣朴子地政事務所
    勘測上開加油站(地址:嘉義縣六腳鄉六斗村十鄰234號)均位
    於聲請人所有之638等地號土地，因聲請人之土地未侵占他
    人之土地，始依法核發使用執照。爰提出使用執照、申請書
    、加油站經營許可執照等證物，足以影響原審判決之認定，
    殊屬明灼。
  (2)又依台灣嘉義地方法院檢察署81年偵字第4844號不起訴處分
    書所載，嘉義縣六腳鄉○○○段六斗小段666之1地號水路被
    侵佔，造成666之1地號水道本有4公尺但現在僅有1公尺而已
    ，又朴子地政事務所人員測量時，只使用圖即謂聲請人所有
    638、639地號土地占用道路一公尺，後面土地占用666之1土
    地21平方公尺。
  (3)如前述聲請人所有之638地號土地係甲種建築用地，符合興
    建當時之地籍圖，均未侵占到隔鄰土地，經聲請人調閱78年
    5月29日地籍圖謄本，發現該地籍圖之界線並未平整，顯係
    人為疏失所造成，嗣後地政人員再來作圖線更正，只是圖線
    點在638、639地號之間，不該動用638，639地號甲種建築用
    地之1133平方公尺，已差216平方公尺，顯係不正確違法作
    法。嗣圖線更正已占用638、639地號共198平方公尺，666之
    1水路也佔用聲請人所有甲種建築用地有26平方公尺。上開
    未平整之地籍圖謄本係於民國78年5月29日即已存在，且上
    開證物因界線未平整造成聲請人之土地界線遭到地政人員之
    錯繪於地籍圖，因此於歷次測量時均以錯誤地籍圖，造成聲
    請人之土地佔用他人之土地，且因套圖錯誤，造成嘉義縣政
    府於97年6月13日函請嘉義縣朴子地政事務所更正六腳鄉○
    ○○段六斗小段628、638、644、666-1地號間地籍圖線及變
    更後之地籍圖謄本，並未與原始之正確地籍圖相符。
(二)上揭(1)至(3)所述，均屬新證據足認再審原告應受無罪、免訴
    、免刑或輕於原判決所認罪名之判決，爰依刑事訴訟法第
    420條第1項第6款，以發現新證據，足認被告應受無罪判決
    之規定，提起本件再審之聲請云云。
二、按有罪之判決確定後，因發現確實之新證據，足認受有罪判
    決之人應受無罪、免訴、免刑或輕於原判決所認罪名之判決
    者，為受判決人之利益，得聲請再審，刑事訴訟法第420條
    第1項第6款定有明文。而所謂「發見確實之新證據」，係指
    該證據於事實審法院判決前已經存在，為法院、當事人所不
    知，不及調查斟酌，至其後始行發見，且就證據本身形式上
    觀察，固不以絕對不須經過調查程序為條件，但必須顯然可
    認為足以動搖原有罪確定判決，而為受判決人無罪、免訴、
    免刑或輕於原判決所認罪名之判決者為限。故受理聲請再審
    之最後事實審法院，應就聲請再審理由之所謂「新證據」，
    是否具備事實審判決前已經存在，為法院、當事人所不知，
    事後方行發見之「嶄新性」，及顯然可認足以動搖原有罪確
    定判決，應為無罪、免訴、免刑或輕於原判決罪名之「顯然
    性」二要件，加以審查，為判斷應否准予開始再審之準據（
    最高法院93年台抗字第98號裁定意旨參照）。另依刑事訴訟
    法第420條第1項第6款所謂發見確實之新證據，係指就新證
    據之本身形式上觀察，毋須經調查程序，顯然可認為足以動
    搖原確定之判決者而言（最高法院40年度台抗字第2號判例
    意旨參照）。
三、
(一)聲請人提出(1)如聲請狀檢附之證物一：嘉義縣朴子地政事務
    所核發之使用執照、申請書、及加油站經營許可執照等相關
    等資料、及(2)證物二：台灣嘉義地方法院檢察署81年偵字第
    四八四四號不起訴處分書、及(3)嘉義縣朴子地政事務所78
    年5月29日地籍圖謄本，主張以上開證物一至三內之證物可
    證明被告之土地未占其鄰地一節，經查：
  (1)上開資料之時間分別係於70、79或81年間，是上開資料顯然
    於事實審判決前業已存在，且既為當事人所有之土地之相關
    資料，應為當事人所已知，而非事後方行發見之證據，從而
    與前揭之「嶄新性」之要件已有未符。
  (2)再者聲請人提出如聲請狀檢附之證物一、二等資料，主張函
    文嘉義縣政府是否該使用執照之核發是否其加油站座落之土
    地不得佔用鄰地上地?並以上開證物一、證物二內之地籍圖
    謄本函查該嘉義縣朴子地政事務所，證明被告之土地未占其
    鄰地一節，則既須經函查政府相關機關，可知前揭證物一、
    二等證據非經相當之調查不能證明其真偽，亦與上開所述「
    新證據」須具備毌須經調查程序，顯然可認為足以動搖原確
    定之判決者之要件不符。綜上，聲請人此部份之主張，顯與
    刑事訴訟法第420條第1項第6款所謂發見確實之新證據，尚
    有未符。
(二)至聲請人提出如聲請狀檢附之證物三、四等相關地籍圖等資
    料主張嘉義縣政府有於97年6月13日函命嘉義縣朴子地政事
    務所更正六腳鄉○○○段六斗小段628、638、644、666-1地
    號間地籍圖線，及變更後之上開地號土地之地籍圖謄本，然
    變更後之地籍圖謄本，並未與原始之正確地籍圖相符，依原
    有地籍圖可證明聲請人並未佔用鄰地云云，經查，此一部份
    業據本院前審於97年10月9日影印97年6月13日嘉義縣政府函
    及本院87年度上易字第1190號判決併所附86年10月2日嘉義
    縣朴子地政事務所複丈成果圖（作為附件），函請嘉義縣朴
    子地政事務所查明：「貴所於民國97年4月間辦理如附件所
    示各該土地間地籍圖線更正，其中坐落六腳鄉○○○段六斗
    小段666-1號土地面積自214平方公尺變更為240平方公尺。
    請查明本院87年度上易字第1190號判決所引用貴所86年10月
    2 日之複丈成果圖六腳鄉○○○段六斗小段666-1號代號3所
    示，被竊佔之0.002118公頃（即21.18平方公尺）土地之位
    置、面積，有無變更或變動？如有，其變更或變動之情形為
    何？」一節，經嘉義縣朴子地政事務所於97年10月20日檢附
    該所於同日所製作六腳鄉○○○段六斗小段666-1號土地之
    複丈成果圖到院。依上開新製作之複丈成果圖所示，如本院
    87年度上易字第1190號判決所附複丈成果圖六腳鄉○○○段
    六斗小段666-1 號代號3所示位置，仍有被佔用之事實，有
    該函及所附複丈成果圖在卷可佐，亦無再審聲請人所稱其所
    有之建物已無佔用鄰地666-1號土地之事實，有本院97年聲
    再字第74號號裁定在卷可參，是聲請人提出之證物三、四等
    資料由形式上觀察，並無法證明並未佔用鄰地一節，即顯然
    無為足以動搖原有罪確定判決，而為受判決人無罪、免訴、
    免刑或輕於原判決所認罪名之判決，而與上開所述「新證據
    」須具備毌須經調查程序，顯然可認為足以動搖原確定之判
    決者之要件不符。綜上，聲請人此部份之主張，顯與刑事訴
    訟法第420條第1項第6款所謂發見確實之新證據，尚有未符
    。
四、綜上所述，再審聲請人本件聲請及所提之證據，並不合刑事
    訴訟法第420條第1項第6款所稱發現確實之新證據，揆諸前
    揭法條、裁判及說明，本件再審之聲請，為無理由，應予駁
    回。
五、據上論斷，應依刑事訴訟法第434條第1項，裁定如主文。
中    華    民    國   100    年    2     月    23    日
                  刑事第四庭    審判長法  官    吳志誠
                                      法  官    彭喜有
                                      法  官    羅心芳
以上正本證明與原本無異。
不得抗告。
                                      書記官    劉清洪
中    華    民    國   100    年    2     月    23    日